【裁判字號】    99,訴,69
【裁判日期】    991007
【裁判案由】    給付貨款
【裁判全文】
臺灣臺東地方法院民事判決                99年度訴字第69號
原      告  陳泓亨即玉泓商行
訴訟代理人  林長振律師
被      告  佑穎營造有限公司
法定代理人  甲○○
訴訟代理人  吳漢成律師
上列當事人間請求給付貨款事件，本院於民國99年9 月23日言詞
辯論終結，判決如下：
    主  文
被告應於原告交付如附表所示出廠證明及保固書之同時，給付原
告新臺幣壹佰壹拾貳萬玖仟元，及自民國九十九年四月二十四日
起至民國九十九年五月二十六日止按週年利率百分之五計算之利
息。
原告其餘之訴駁回。
訴訟費用由原告負擔二分之一，餘由被告負擔。
本判決第一項於原告以新臺幣拾柒萬陸仟元為被告供擔保後，
得假執行；但被告如以新臺幣壹佰壹拾貳萬玖仟元為原告預供擔
保，得免為假執行。
原告其餘假執行之聲請駁回。
    事實及理由
一、原告主張：兩造於民國98年8月3日簽訂買賣契約，約定原告
    應將「預鑄臺東毛蟹」211 隻移轉交付予被告，被告除應給
    付定金新臺幣（下同）200,000元外，於清點貨品無誤後3天
    內尚應以簽發面額996,100 元支票之方式給付貨款，俟行政
    院農業委員會水土保持局臺東分局對「土社區周邊環境改
    善工程」完成初驗後，再另以簽發面額132,900 元支票之方
    式給付尾款，倘若被告中途違約造成原告損失，被告並應支
    付原告損失金額；詎原告依約將「預鑄臺東毛蟹」移轉交付
    予被告後，被告竟然拒絕依約給付上開貨款996,100 元及尾
    款132,900元，致使原告必須額外支出律師報酬50,000 元提
    起本件訴訟，爰依買賣契約之法律關係請求被告給付貨款及
    賠償損失等語。並聲明：(一)被告應給付原告1,179,000 元，
    及自起訴狀繕本送達翌日即99年4 月16日起至清償日止按週
    年利率5%計算之利息；(二)願供擔保請准宣告假執行。
二、被告則以：原告移轉交付予被告之「預鑄臺東毛蟹」甚多破
    損，難認係依債之本旨所為之給付，兩造為此幾經協調，終
    由被告代理人吳泰興和原告於99年4 月22日簽訂和解契約，
    約定原告於99年4 月23日另應交付「預鑄臺東毛蟹」之出廠
    證明及保固書，被告則應同時給付1,129,000 元（下稱系爭
    和解契約）；孰料原告竟未依照上開和解契約之約定交付出
    廠證明及保固書，被告乃不得不行使同時履行抗辯權以保權
    利等語，資為抗辯。並聲明：(一)原告之訴及假執行之聲請均
    駁回；(二)如受不利判決，願供擔保請准宣告免為假執行。
三、兩造不爭執之事實
  (一)兩造於98年8月3日簽訂買賣契約，約定原告應將「預鑄臺東
    毛蟹」211隻移轉交付予被告，被告除應給付定金200,000元
    外，於清點貨品無誤後3天內尚應以簽發面額996,100元支票
    之方式給付貨款，俟行政院農業委員會水土保持局臺東分局
    對「土社區周邊環境改善工程」完成初驗後，再另以簽發
    面額132,900 元支票之方式給付尾款，倘若被告中途違約造
    成原告損失，被告並應支付原告損失金額。
  (二)原告業已交付「預鑄臺東毛蟹」211 隻予被告（但被告抗辯
    該「預鑄臺東毛蟹」甚多破損）。
  (三)兩造幾經協調後，吳泰興對原告表示伊為被告之代理人，並
    與原告於99年4月22日簽訂系爭和解契約，約定原告於99年4
    月23日另應交付「預鑄臺東毛蟹」之出廠證明及保固書，被
    告則應同時給付1,129,000 元（但原告主張其於吳泰興是否
    確定得到被告授權前，即於被告承認吳泰興該代理行為前撤
    回上開成立和解契約之意思表示）。
  (四)行政院農業委員會水土保持局臺東分局對「土社區周邊環
    境改善工程」已經完成初驗。
  (五)原告至今尚未交付「預鑄臺東毛蟹」之出廠證明及保固書，
    被告迄今亦未給付上開貨款996,100元及尾款132,900元；另
    原告委任林長振律師進行本件訴訟所給付之報酬為50,000元
    。
四、兩造之爭點及本院得心證之理由
    本件訴訟經兩造協議並簡化爭點為：被告依據系爭和解契約
    行使同時履行抗辯權而拒絕給付，有無理由？茲析述本院得
    心證之理由如下：
  (一)系爭和解契約成立生效
    1.稱和解者，謂當事人約定，互相讓步，以終止爭執或防止
      爭執發生之契約；和解有使當事人所拋棄之權利消滅及使
      當事人取得和解契約所訂明權利之效力；民法第736 條及
      第737 條定有明文。又代理人於代理權限內，以本人名義
      所為之意思表示，直接對本人發生效力；該規定，於應向
      本人為意思表示，而向其代理人為之者，準用之；代理權
      係以法律行為授與者，其授與應向代理人或向代理人對之
      為代理行為之第三人，以意思表示為之；民法第103 條及
      第167 條亦有明定。
    2.兩造於98年8月3日簽訂買賣契約，約定原告應將「預鑄臺
      東毛蟹」211隻移轉交付予被告，被告除應給付定金200,0
      00元外，於清點貨品無誤後3天內尚應以簽發面額996,100
      元支票之方式給付貨款，俟行政院農業委員會水土保持局
      臺東分局對「土社區周邊環境改善工程」完成初驗後，
      再另以簽發面額132,900 元支票之方式給付尾款，倘若被
      告中途違約造成原告損失，被告並應支付原告損失金額；
      嗣原告交付「預鑄臺東毛蟹」211 隻予被告，因被告認為
      該「預鑄臺東毛蟹」甚多破損，兩造為此幾經協調，吳泰
      興對原告表示伊為被告之代理人，並與原告於99年4 月22
      日簽訂系爭和解契約，約定原告於99年4 月23日另應交付
      「預鑄臺東毛蟹」之出廠證明及保固書，被告則應同時給
      付1,129,000 元；此外，行政院農業委員會水土保持局臺
      東分局對「土社區周邊環境改善工程」業已完成初驗等
      事實，為兩造所不爭執，復有系爭和解契約之書面文件影
      本1紙在卷可稽（見本院卷第28頁），足堪認定。
    3.原告固稱系爭和解契約為公司法人之文書，依照慣例須由
      公司負責人另行訂定正式契約，在未訂定正式契約前，系
      爭和解契約僅屬備忘錄而已，吳泰興非為被告公司負責人
      或其他有代表權之人，系爭和解契約當非有效成立；再者
      ，系爭和解契約雖然僅有1個書面文件，但實質上涵蓋4位
      當事人、3個和解契約，該3個和解契約互相依存，原告已
      對其中1位當事人即福彬營造公司及另1位當事人撤回意思
      表示致和解契約失效，其餘和解契約亦應同此命運；縱認
      系爭和解契約存有無權代理之問題，原告既於吳泰興是否
      經過被告授權乙節確定前，撤回其成立系爭和解契約之意
      思表示，系爭和解契約自不生效力云云。惟查：
      (1)除有法律特別規定外，授與代理權者，代理權之授與非
        必以文字為之；被告以意思表示向吳泰興授與處理「土
        社區周邊環境改善工程」相關事宜之權，當吳泰興於
        該代理權限內，向原告表示伊係被告之代理人，而以被
        告名義與原告訂立系爭和解契約，約定原告於99年4 月
        23日應交付「預鑄臺東毛蟹」之出廠證明及保固書，且
        被告應同時給付1,129,000 元時，系爭和解契約即已直
        接對被告發生效力；原告主張吳泰興非為被告公司負責
        人或其他有代表權之人，在未訂定正式契約前，系爭和
        解契約當非有效成立云云，顯屬誤會。另無代理權人所
        為之法律行為，其相對人於本人未承認前，固得撤回之
        ，但該相對人得於本人未承認前撤回之，乃以法律行為
        人無代理權之情形為限；茲被告自始至終一再明白表示
        吳泰興有權代理被告處理「土社區周邊環境改善工程
        」相關事宜，原告苟欲主張上開撤回之權，自應先就吳
        泰興以被告名義與原告成立系爭和解契約乃係無權代理
        行為乙節予以證明；原告迄至言詞辯論終結為止，就此
        均未先予舉證證明，徒稱原告已於吳泰興是否經過被告
        授權乙節確定前，撤回其成立系爭和解契約之意思表示
        ，系爭和解契約不生效力云云，自無可採。
      (2)其次，每個契約均屬獨立之法律關係，除有特別約定外
        ，縱有事實上牽連關係，其法律效力仍非必然互有影響
        ；原告遽謂系爭和解契約雖然僅有1 個書面文件，但實
        質上涵蓋4 位當事人、3個和解契約，該3個和解契約互
        相依存，原告已對其中1位當事人即福彬營造公司及另1
        位當事人撤回意思表示致和解契約失效，其餘和解契約
        亦應同此命運云云，卻未提出足資證明之相關證據，本
        院自難逕信。
      (3)從而，被告以意思表示向吳泰興授與處理「土社區周
        邊環境改善工程」相關事宜之權後，吳泰興對原告表示
        伊為被告之代理人，並與原告於99年4 月22日簽訂系爭
        和解契約，約定原告於99年4 月23日另應交付「預鑄臺
        東毛蟹」之出廠證明及保固書，被告則應同時給付1,12
        9,000 元；系爭和解契約當已成立成效，兩造均應依約
        負擔義務及行使權利。
  (二)被告得依系爭和解契約行使同時履行抗辯權
    1.按因契約互負債務者，於他方當事人未為對待給付前，得
      拒絕自己之給付；但自己有先為給付之義務者，不在此限
      ；民法第264條第1項定有明文。
    2.系爭和解契約成立生效乙情業經本院認定如前，兩造在98
      年8月3日簽訂買賣契約後，原告交付「預鑄臺東毛蟹」21
      1 隻予被告，因被告認為該「預鑄臺東毛蟹」甚多破損，
      兩造為此幾經協調，吳泰興對原告表示伊為被告之代理人
      ，並與原告於99年4 月22日簽訂系爭和解契約，約定原告
      於99年4 月23日另應交付「預鑄臺東毛蟹」之出廠證明及
      保固書，被告則應同時給付1,129,000 元，嗣原告至今仍
      未交付「預鑄臺東毛蟹」之出廠證明及保固書等事實，復
      為兩造所不爭執，應堪認定。
    3.揆諸前揭法律規定，兩造既已約定原告於99年4 月23日應
      交付「預鑄臺東毛蟹」之出廠證明及保固書，且被告應同
      時給付1,129,000 元，則被告於原告未為對待給付前，自
      得拒絕自己之給付；原告不得以被告未先履行為由，請求
      賠償損害。是以，原告主張被告違約拒絕給付貨款及尾款
      共1,129,000 元，致使原告必須額外支出律師報酬50,000
      元云云，洵非可採。
    4.此外，債務人享有同時履行抗辯權者，在未行使此抗辯權
      以前，仍可發生遲延責任之問題，必須行使以後始能免責
      。被告經闡明曉喻應敘明行使同時履行抗辯權之具體過程
      並提出相關證據後，本院綜觀卷內事證，認被告行使同時
      履行抗辯權首見於渠在99年5 月27日逕送原告訴訟代理人
      之答辯狀中（見本院卷第25頁至第26頁）；被告於清償期
      即99年4月23日屆滿時起至渠於99年5月27日行使同時履行
      抗辯權前，當仍應負遲延責任，併予敘明。
五、綜上所述，原告請求被告給付1,129,000元，及自99年4月24
    日起至99年5 月26日止按週年利率5%計算之利息，固非無據
    ；然被告答辯渠非對原告之請求不予理會，至今仍未付款均
    因原告未能提供出廠證明及保固書之故，進而行使同時履行
    抗辯權等語，亦非無理，本院自應為同時履行之判決；原告
    超過此部分之請求，洵屬無據，應予駁回。
六、原告陳明願供擔保聲請宣告假執行，被告亦陳明願供擔保聲
    請宣告免為假執行，就原告勝訴部分，均核無不合，爰分別
    酌定相當之擔保金額，予以准許。至其敗訴部分，假執行之
    聲請因訴之駁回而失所附麗，應予駁回。
七、本件事證已臻明確，兩造其餘攻擊防禦方法及所舉未經援用
    之證據，經本院斟酌後，認為均不足以影響本判決之結果，
    爰不一一論駁，併此敘明。
八、據上論結，原告之訴一部有理由、一部無理由，依民事訴訟
    法第79條，判決如主文。
中    華    民    國    99    年    10    月    7     日
                        民事庭法  官  陳谷鴻
【附表】
┌───────────┬─────────────────────────────────┐
│品                  名│備                                                              註│
├───────────┼─────────────────────────────────┤
│預鑄臺東毛蟹之出廠證明│1.預鑄臺東毛蟹211隻，相關照片參照本院卷第39頁至第40頁。           │
│                      │2.工程名稱：土社區周邊環境改善工程。                            │
│                      │3.工程位置：臺東縣大武鄉土社區。                                │
│                      │4.相關契約參照如本院卷第8 頁所示買賣契約，以及如本院卷第28頁所示和│
│                      │  解契約。                                                        │
├───────────┼─────────────────────────────────┤
│ 預鑄臺東毛蟹之保固書 │1.預鑄臺東毛蟹211隻，相關照片參照本院卷第39頁至第40頁。           │
│                      │2.工程名稱：土社區周邊環境改善工程。                            │
│                      │3.工程位置：臺東縣大武鄉土社區。                                │
│                      │4.相關契約參照如本院卷第8 頁所示買賣契約，以及如本院卷第28頁所示和│
│                      │  解契約。                                                        │
└───────────┴─────────────────────────────────┘
如不服本判決，應於送達後20日內，向本院提出上訴狀並表明上
訴理由，如於本判決宣示後送達前提起上訴者，應於判決送達20
日內補提上訴理由書(須附繕本)。
以上正本證明與原本無異。
中    華    民    國    99    年    10    月    8     日
                              書記官  張俊良

司法院資訊處製作；財團法人民間司法改革基金會備份。
